臺灣基隆地方法院民事判決  
110年度簡上字第50號
上  訴  人  林宏彬  



            陳正達  




            葉永杰  

            喬恒忠  

            許志帆  

            黃志豪  

            許世樹  

            李明修  

            蘇文忠  


            蘇冠肇  

被 上訴人   行政院農業委員會林務局羅東林區管理處

法定代理人  蕭崇仁  
訴訟代理人  曾智群律師
上列當事人間請求回復原狀等事件，上訴人對於民國110年9月8
日本院基隆簡易庭110年度基簡字第637號第一審判決提起上訴，
本院合議庭於111年1月10日言詞辯論終結，判決如下：
    主  文
上訴駁回。
第二審訴訟費用新臺幣（下同）3,150元由上訴人負擔。
    事實及理由
壹、程序方面
    上訴人陳正達、葉永杰、喬恒忠、黃志豪、許世樹、李明修
    、蘇文忠、蘇冠肇(下稱陳正達等8人)、許志帆均經合法通
    知，未於言詞辯論期日到場，核無民事訴訟法第386條所列
    各款情形，爰依民事訴訟法第436條之1第3項準用同法第463
    條，再準用同法第385條第1項前段之規定，准被上訴人之聲
    請，由其一造辯論而為判決。　　
貳、實體方面
一、按第二審判決書內應記載之事實，得引用第一審判決。當事
    人提出新攻擊或防禦方法者，應併記載之。判決書內應記載
    之理由，如第二審關於攻擊或防禦方法之意見及法律上之意
    見與第一審判決相同者，得引用之；如有不同者，應另行記
    載。關於當事人提出新攻擊或防禦方法之意見，應併記載之
    ，民事訴訟法第454條定有明文，上開規定於簡易訴訟程序
    之上訴，依同法第436條之1第3項規定亦準用之。
二、原審審酌兩造提出之攻擊防禦方法並調查相關證據後，認定
    張建生（張建生部分未提起上訴，業已確定）於106年5月17
    日上午8時左右，先僱請上訴人林宏彬駕駛挖土機前往中華
    民國所有、被上訴人管理之新北市○○區○○段000○000地號土
    地（下稱系爭土地）除草並開挖整地，再利用無線電頻道之
    播送通知上訴人陳正達等8人、許志帆，分別如附表所示駕
    駛曳引車裝載一般事業廢棄物至系爭土地傾倒，張釋謙（張
    釋謙部分未提起上訴，業已確定）則於系爭土地入口處把風
    ，並且負責指揮、引導曳引車司機進入並傾倒廢棄物。渠等
    均無合法權源，卻藉由上開分工模式，共同於系爭土地傾倒
    廢棄物，占用系爭土地如附圖433⑴、439⑴所示範圍（占地面
    積各為90.97、40.20平方公尺），為被上訴人一部勝訴、一
    部敗訴之判決，即判決：㈠上訴人與張建生、張釋謙應將系
    爭土地上如附圖433⑴、439⑴所示之一般事業廢棄物清除，並
    將系爭土地騰空返還予被上訴人。㈡上訴人與張建生、張釋
    謙應給付原告7,014元，及自110年4月3日起至清償日止，按
    週年利率5%計算之利息，暨自110年1月1日起至返還系爭土
    地之日止，按月給付原告163元，並駁回被上訴人其餘之訴
    及假執行之聲請（被上訴人敗訴部分被上訴人並未上訴已確
    定），上訴人就敗訴部分不服，提起上訴，並請求法院判決
    ：㈠原判決不利於上訴人部分廢棄。㈡上開廢棄部分，被上訴
    人於第一審之訴及假執行之聲請均駁回。上訴人林宏彬、許
    志帆（上訴人陳正達等8人並未提出書狀作何陳述）並補陳
    略以：
　㈠被上訴人於原審起訴時，就請求權基礎僅載明依民法第767條
    及第179條規定為主張，且於原審判決內也未見被上訴人有
    追加請求權民法第184條規定之敘明，然原審於事實欄內卻
    載為：被上訴人自得依侵權行為以及民法第767條之法律關
    係為請求等語，顯係就被上訴人未主張之原因事實及訴訟標
    的法律關係為判決，屬於訴外裁判，其訴訟程序自有重大瑕
    疵，基此所為之判決亦屬於違背法令。
　㈡侵權行為大概在106年就發生，被上訴人在109年才提起本件
    訴訟，時效已經超過兩年，因而主張時效抗辯等語。
三、被上訴人之陳述除與原判決記載相同者，茲引用之外，補陳
    略以：被上訴人為土地之管理權人，故縱上訴人抗辯之時效
    問題存在，但基於所有物返還請求權仍然有請求回復原狀之
    權利等語，故請求法院判決：如主文所示。　　
四、本院的判斷：
　　本件判決應記載之理由，經本院審理結果，認關於兩造攻擊
    防禦方法之意見及法律上之意見，除有關上訴人林宏彬、許
    志帆就侵權行為法律關係為時效抗辯部分外，均與第一審判
    決理由相同（詳見原審判決書第5至10頁），茲引用之，不
    予贅述。並補充如下：
　㈠首按適用法律為法院之職責，法院應就其依卷內資料所確定
    之事實，依職權探求、發現，並就當事人具體紛爭所應遵循
    之規範予以適用，固不受當事人主張之法律見解所拘束，然
    受訴法院所持法律見解，倘與當事人陳述或表明者不同，因
    將影響裁判之結果，審判長自應依民事訴訟法第199條第1  
    項、第2項規定，向當事人發問或曉諭，令其為必要之法律
    上陳述，以利當事人為充分之攻擊防禦及為適當完全之辯論
    ，否則難謂已盡闡明之責，其訴訟程序即有瑕疵，而基此所
    為之判決，亦屬違背法令。經查，被上訴人於起訴時雖僅援
    引民法第767條及第179條之規定而為主張，然原審於110年8
    月25日言詞辯論期日本於被上訴人所主張「被告張建生、張
    釋謙、林宏彬、陳正達、葉永杰、喬恒忠、許志帆、黃志豪
    、許世樹、李明修、蘇文忠、蘇冠肇12人，係藉由刑事判決
    所載之分工方式，共同占用系爭土地如附圖433⑴、439⑴所示
    範圍（占地面積各為90.97、40.20平方公尺），妨害原告就
    系爭土地所有權之圓滿行使」之事實基礎，明確向被上訴人
    確認其法律上主張是否為「故依侵權行為以及民法第767條
    之法律關係，請求被告除去系爭地上物俾回復系爭土地之原
    狀」，被上訴人之訴訟代理人即答道：「是」，嗣經到庭之
    張建生及上訴人為答辯，此有原審110年8月25日之言詞辯論
    筆錄在卷可佐（詳見原審卷二第386頁），原審本於被上訴
    人所表明之原因事實及法律上之陳述，暨卷內所有之訴訟資
    料，命兩造為適當完全之辯論，並本此基礎作成判斷，並無
    上訴人林宏彬所指稱訴外裁判、程序有重大瑕疵之情事。
　㈡次按因侵權行為所生之損害賠償請求權，自請求權人知有損
    害及賠償義務人時起，2年間不行使而消滅；消滅時效，自
    請求權可行使時起算；時效完成後，債務人得拒絕給付，民
    法第197條第1項本文、第128條、第144條第1項固分別定有
    明文。惟時效消滅，於債務人僅發生抗辯（拒絕給付）之效
    力，其債權及其請求權並非當然消滅，如時效消滅之債務人
    未行使拒絕給付之抗辯權（民法第144條第1項規定參照），
    本無免除責任之可言。本件上訴人林宏彬、許志帆上訴抗辯
    被上訴人對其之侵權行為損害賠償請求權已罹於2年之時效
    ，固非無據，然依前揭說明，未為時效抗辯之其他上訴人陳
    正達等8人與未上訴之張建生、張釋謙並不因此免除責任。
　㈢又所有人對於無權占有或侵奪其所有物者，得請求返還之；
    對於妨害其所有權者，得請求除去之。民法第767條有所規
    定。已登記不動產所有人之回復請求權及除去妨害請求權，
    並無民法第125條消滅時效規定之適用（司法院大法官第107
    號、第164號解釋意旨參照）。本件被上訴人就回復原狀部
    分係以單一之聲明，主張數項訴訟標的（即主張侵權行為損
    害賠償請求權及所有物返還請求權），且未請求法院選擇其
    中之一裁判，亦未定有先後之順序，而係請求法院就各該訴
    訟標的同時為裁判，被上訴人主張之訴訟標的既尚有民法第
    767條，而其回復請求權及除去妨害請求權，並無消滅時效
    規定之適用，故縱上訴人林宏彬、許志帆抗辯被上訴人之侵
    權行為損害賠償請求權已罹於時效消滅，被上訴人本於民法
    第767條之規定，亦得請求上訴人林宏彬、許志帆除去系爭
    土地如附圖433⑴、439⑴所示之一般事業廢棄物，以俾回復系
    爭土地所有權圓滿之結果。
五、綜上，兩造其餘主張陳述及所提出之證據資料，業經原判決
    一一論駁，均引用之。從而，原審判命上訴人與張建生、張
    釋謙應將系爭土地上如附圖433⑴、439⑴所示之一般事業廢棄
    物清除，並將系爭土地騰空返還予被上訴人，並應給付被上
    訴人7,014元，及自110年4月3日起至清償日止，按週年利率
    5%計算之利息，暨自110年1月1日起至返還系爭土地之日止
    ，按月給付被上訴人163元，駁回被上訴人其餘請求，並依
    職權為假執行及上訴人供擔保後得免為假執行之宣告，經核
    並無違誤。上訴意旨指摘原判決不當，求予廢棄改判，為無
    理由，應予駁回。
六、結論：本件上訴為無理由，依民事訴訟法第436條之1第3項
    、第454條、第449條第1項、第78條及第85條第1項，判決如
    主文。
中　　華　　民　　國　　111 　年　　1 　　月　　27　　日
　　　　          審判長法  官  黃梅淑
　　　　　　　　　
　　　　                法  官  陳湘琳
　　　　　　　　　　　　　　　  
　　　　                法　官  林淑鳳
以上正本係照原本作成。
本判決不得上訴。
中　　華　　民　　國　　111 　年　　1 　　月　　27　　日
                        書記官  陳櫻姿
附表
編號 姓    名 營業貨運曳引車之車號 時              間 （民國） 備            註 ❶ 陳正達 167-W3 106年5月17日上午8時14分許、同日上午9時32分許、同日上午10時39分許 共3車次載運營建廢棄物 ❷ 葉永杰 2J-176 106年5月17日上午8時15分許、同日上午11時19分許 共2車次載運營建廢棄物 ❸ 喬恒忠 593-ZA 106年5月17日上午8時15分許、同日上午9時43分許 共2車次載運營建廢棄物  ❹ 許志帆 320-W3 106年5月17日上午8時16分許、同日上午9時53分許 共2車次載運營建廢棄物  ❺ 黃志豪 979-GT 106年5月17日上午8時16分許、同日上午9時49分許、同日上午11時13分許 共3車次載運營建廢棄物 ❻ 許世樹 892-HL 106年5月17日上午8時32分許、同日上午10時12分許 共2車次載運營建廢棄物  ❼ 李明修 543-HK 106年5月17日上午8時32分許、同日上午10時32分許 共2車次載運營建廢棄物  ❽ 蘇文忠 KLA-3562 106年5月17日上午10時21分許、同日上午11時31分許 共2車次載運營建廢棄物  ❾  蘇冠肇  205-ZX  106年5月17日上午10時32分許 共1車次載運營建廢棄物